臺灣臺北地方法院行政訴訟裁定　
111年度聲字第10號
聲  請  人  王內均  


相  對  人  臺北市政府警察局大安分局

代  表  人  范織坤（分局長）    

上列聲請人因交通裁決事件，聲請保全證據，本院裁定如下：
    主  文
聲請駁回。
聲請訴訟費用由聲請人負擔。
    理  由
一、按「證據有滅失或礙難使用之虞，或經他造同意者，得向法
    院聲請保全；就確定事、物之現狀有法律上利益並有必要時
    ，亦得聲請為鑑定、勘驗或保全書證」、「保全證據之聲請
    ，應表明下列各款事項：一、他造當事人，如不能指定他造
    當事人者，其不能指定之理由。二、應保全之證據。三、依
    該證據應證之事實。四、應保全證據之理由（第1項）。前
    項第1款及第4款之理由，應釋明之（第2項）」、「釋明事
    實上之主張者，得用可使法院信其主張為真實之一切證據。
    但依證據之性質不能即時調查者，不在此限」，分別為行政
    訴訟法第176條準用民事訴訟法第368條第1項、第370條第1
    項第3款、第4款、第2項、第284條所規定。所謂釋明，係指
    可使法院信其主張為真實之得以即時為調查之證據；所謂證
    據有滅失之虞，係指供為證據之材料本體，有消失之危險；
    所謂證據有礙難使用之虞者，係指證據雖未滅失，而因其他
    客觀情事，致有不及調查之危險之謂；所謂就確定事、物之
    現狀有法律上利益並有必要者，係指須提前調查證據，以免
    將來現狀變更，法院對於應證事實難為正確之判斷之情形。
    而證據保全之目的在於防止證據之滅失，或難以使用，致影
    響裁判之正確；苟證據已滅失，或無滅失或礙難使用之虞，
    即無聲請保全證據之必要。又證據保全之立法意旨，係鑑於
    證據之調查，本應於訴訟繫屬後已達調查之程度，且有調查
    必要者，始得為之，但於此之前，如該證據有滅失或有礙難
    使用之虞，卻不能立即調查，將因證據之滅失或情事變更而
    礙難使用，致影響日後裁判之正確性，故特設此制以為預防
    （最高法院96年度台抗字第119號、92年度台抗字第502號裁
    定參照）。另保全證據之聲請與起訴應具備之要件不同，行
    政法院就保全證據之聲請案為審查，如認其聲請為不合法或
    無理由，即應逕以裁定駁回之，並無行政訴訟法第107條第1
    項但書規定應由審判長定期間先命補正之適用（最高行政法
    院97年度裁字第4704號裁定參照）。
二、本件聲請人聲請意旨略以其交通違規經檢舉人所提供之影像
    紀錄為民國110年11月5日至今已有4個月有餘，該電磁紀錄
    恐遭覆蓋、修改或滅失，故有必要請求保存其電子檔案（註
    ：行車紀錄器採循環覆蓋方式，新成檔案會自動覆蓋較舊檔
    ）等語。
三、經核聲請人所聲請保全上開經檢舉人提供影像得以證明交通
    違規之證據資料，就其於本案訴訟之提起，亦無不得聲請於
    本案中為調卷供閱及調查之情形，聲請人僅泛稱經檢舉人所
    提供之影像紀錄為110年11月5日至今已有4個月有餘，該電
    磁紀錄恐遭覆蓋、修改或滅失（行車紀錄器採循環覆蓋方式
    ，新成檔案會自動覆蓋較舊檔）云云，顯未釋明該等證據有
    何滅失或礙難使用之虞之具體事實。況且就交通違規事件關
    於檢舉人所提供得以證明交通違規之影像證據資料，業已由
    其行車紀錄器影像檔案另外提供給警察機關，並不會發生所
    謂行車紀錄器採循環覆蓋方式，新成檔案會自動覆蓋較舊檔
    ，檢舉人另外提供給警察機關之得以證明交通違規之影像證
    據資料，會遭覆蓋、修改或滅失之情形。又聲請人未表明本
    件保全證據已經他造同意，且未為任何釋明確有事證足認將
    來現狀恐有變更，而就確定事、物現狀有法律上利益並有必
    要，須由行政法院另為保全書證之情。揆諸上開規定與說明
    ，其所為保全證據之聲請，核與法定要件不符，應予駁回。
四、依行政訴訟法第104條，民事訴訟法第95條、第78條，裁定
    如主文。 　　　　
中　　華　　民　　國　　111 　年　　3 　　月　　21　　日
　　　　　　　　  行政訴訟庭  法　官　范智達
上為正本係照原本作成。
如不服本裁定，應於送達後10日內以原裁定有違背法令為理由向
本院提出抗告狀（須按他造人數附繕本）。
中　　華　　民　　國　　111 　年　　3 　　月　　21　　日
　　　　　　　　　　　　    　書記官　蔡凱如